臺灣臺北地方法院民事判決　　　　　　　　　　　　　九十三年度簡上字第八六號
　　上　訴　人　甲○○
　　被　上訴人　乙○○
右當事人間請求侵權行為損害賠償事件，上訴人對於中華民國九十二年十二月三日台
灣台北地方法院台北簡易庭九十二年度北簡字第二七０五六號第一審判決提起上訴，
本院於九十三年三月二十六日言詞辯論終結，判決如下：
    主  文
上訴駁回。
第二審訴訟費用由上訴人負擔。
    事  實
壹、上訴人方面：
一、聲明：
  (一)原判決不利於上訴人部分廢棄。
  (二)右廢棄部分，被上訴人在第一審簡易之訴駁回。
二、陳述：除與原判決記載相同者，茲引用之外，補稱略以：
  (一)上訴人於民國八十九年三月二十八日下午七時五分許駕駛車牌號碼ＣＰ—１２１
    ７號自用小客車，沿台北市○○路○段一五一巷由南向北行駛，行經該巷與信義
    路五段無號誌交岔路口擬右轉西向東續行時，遭被上訴人騎乘機車超速闖紅燈碰
    撞，致上訴人所駕駛之自用小客車左前門因碰撞而凹陷，是本件車禍之發生係因
    被上訴人騎乘機車碰撞上訴人所致，上訴人並非加害人，而係被害人，上訴人就
    本件車禍之發生既無過失，自毋庸負賠償責任。
  (二)縱認上訴人就系爭車禍之發生確有過失，惟被上訴人騎車超速，且被上訴人行近
    交岔路口並未注意車前狀況並隨時採取必要安全措施，亦未減速慢行，於看清左
    右確無來車之情況下迅速通過，被上訴人顯與有過失，原審就此並未詳加審酌，
    顯有判決不備理由之違法。
三、證據：均援用第一審所提證據方法。
貳、被上訴人方面：被上訴人並未於言詞辯論期日到場，亦未提出書狀作任何聲明或
    陳述。
參、本院依職權向臺灣高等法院調閱九十一年度交上易字第三六八號刑事偵審全卷。
    理  由
壹、程序部分：
    被上訴人未於言詞辯論期日到場，核無民事訴訟法第三百八十六條所列各款情形
    ，爰依上訴人聲請，由其一造辯論而為判決，合先敘明。
貳、實體部分：
一、本件被上訴人起訴主張：上訴人於八十九年三月二十八日下午七時五分，駕駛車
    牌號碼ＣＰ─一二一七號自用小貨車，沿台北市○○路○段一五一巷由南往北方
    向行駛，行經該巷與信義路五段無號誌交岔路口擬右轉由西向東續行時，本應注
    意支線道車應暫停讓幹線道車先行，且依當時情形又無不能注意情事，竟未注意
    ，於前開交岔路口貿然右轉，適被上訴人騎乘車牌號碼ＧＦＰ─九○五號重機車
    沿台北市○○路○段西向東行駛，行經該交岔路口避煞不及，遭被上訴人駕駛前
    揭機車擦撞倒地，致被上訴人受有右下肢深部撕裂傷之傷害，並造成被上訴人所
    有之前揭機車車頭發生嚴重損毀，被上訴人因此受有醫療費用一萬一千九百五十
    一元、傷病營養費用一萬八千九百元、看護費用五萬零四百元，交通費用一千八
    百五十元、機車修繕費二萬六千零五十元、工作損失十一萬元及購買枴杖花費五
    百元等財產上損害，又被上訴人因本次車禍發生，身心受有極大傷害，上訴人應
    賠償精神慰撫金五萬元，爰依侵權行為法律關係請求上訴人給付被上訴人二十六
    萬九千六百五十一元，並自八十九年十一月二十八日起至清償日止，按年息百分
    之五計算之利息等語。
二、上訴人抗辯：本件車禍之發生係因被上訴人騎乘機車碰撞上訴人所致，上訴人並
    非加害人，而係被害人，上訴人既無過失，自毋庸負賠償責任，又縱認上訴人就
    系爭車禍之發生確有過失，惟被上訴人騎車超速且未減速慢行，是被上訴人就系
    爭車禍之發生亦與有過失，上訴人對被上訴人主張醫療費用及交通費用部分雖不
    爭執，惟被上訴人請求傷療營養費、看護費用部分並無理由，又被上訴人因系爭
    車禍無法工作之時間僅有半個月，且購買枴杖通常僅需花費三百五十元，而被上
    訴人所領取強制汽車責任保險金亦應扣除等語，資為抗辯。
三、經查，被上訴人主張兩造於前揭時、地因上訴人之過失發生車禍，致被上訴人受
    有右下肢深部撕裂傷之傷害，被上訴人所有之前揭機車車頭部分毀損之事實，有
    診斷證明書（見台灣台北地方法院檢察署八十九年度偵字第一一八二七號卷宗第
    十頁，下稱偵查卷）、道路交通事故調查報告表（見偵查卷第十七頁）、交通事
    故談話紀錄表（見偵查卷第一五頁）、道路交通事故補充資料（見偵查卷第十六
    頁）附於前揭偵查卷宗可證，並經本院調閱前揭偵查卷宗核閱無誤。上訴人雖抗
    辯其就系爭車禍發生其並無過失，系爭車禍係因被上訴人超速所導致，縱認上訴
    人確有過失，被上訴人亦與有過失云云。惟按汽車行駛至無號誌之交岔路口，支
    線道車應暫停讓幹線道車先行，道路交通安全規則第一百零二條第一項第二款定
    有明文，上訴人為已考領駕照之駕駛人，對此規定實難諉為不知，而依前揭道路
    交通事故調查報告表所載，車禍發生當時天候陰、夜間有照明、路面柏油、乾燥
    、無缺陷、無障礙物、視距良好，尚無不能注意情事，上訴人於自信義路五段一
    五一巷駛出右轉至信義路五段行駛時，縱上訴人所稱巷口左側約五十公尺信義路
    五段上另一路口處有燈號管制，且該燈號為紅燈等情可採，惟該燈號變換為紅燈
    之前，極可能已有車輛通過該路口，迄未到達一五一巷口，是尚難僅以上訴人指
    稱該燈號已轉為紅燈即認定該路口與一五一巷口間，並無任何車輛行駛，而上訴
    人既由支線道即一五一巷駛出，仍應注意暫停看清幹線道即信義路五段上有無車
    輛直行，如有車輛，應讓該車輛先行後始得右轉，上訴人竟疏未注意，於支線道
    駕車轉彎前未禮讓在幹線道行駛之被上訴人機車，致被上訴人機車毀損並使被上
    訴人受有傷害，上訴人對本件車禍之發生為有過失，自屬當然。復查，上訴人所
    駕駛車輛係左前側車身碰撞凹陷，有該車輛受損照片在卷可據（見偵查卷第二三
    頁），堪認上訴人於未完成轉彎動作前即發生碰撞，如上訴人轉彎前，被上訴人
    尚未通過前方路口，以一般市區行車速度時速四十至六十公里計算，每秒僅行駛
    十餘公尺，而上訴人完成轉彎動作不消二、三秒鐘，被上訴人豈有可能於上訴人
    尚未完成轉彎動作之短暫時間，即通過該路口並前行約五十公尺到達一五一巷口
    ，致撞及上訴人車輛左前側車身，是上訴人辯稱被上訴人超速闖紅燈且於通過路
    口時未依規定減速慢行，被上訴人亦與有過失云云，不惟空言無據，且與事理不
    合，無以採信。末查，上訴人因本件過失傷害犯行，業經本院以八十九年度交易
    字第四七號、臺灣高等法院九十一年度交上易字第三六八號判處拘役四十日確定
    在案，有各該判決附卷可證，並據本院調取上開卷宗核閱無訛，且被上訴人因系
    爭車禍受有右下肢深部撕裂傷之傷害，被上訴人所有之前揭機車車頭亦發生毀損
    ，業如前述，而被上訴人所受傷害及機車毀損與上訴人前開過失行為確有相當因
    果關係，是上訴人因過失不法傷害被上訴人身體並毀損被上訴人機車之事實，應
    堪認定。
四、按不法侵害他人之身體或健康者，對於被害人因此喪失或減少勞動能力，或增加
    生活上之需要時，應負損害賠償責任；不法侵害他人之身體、健康者，被害人雖
    非財產上之損害，亦得請求賠償相當之金額，民法第一百八十四條第一項前段、
    第一百九十三條第一項、第一百九十五條第一項前段分別定有明文。茲就原告各
    項請求有無理由分項審究如左：
  (一)醫療費用：
    被上訴人主張其因前揭車禍支出醫療費用共計一萬一千九百五十一元，有被上訴
    人所提醫療費用收據影本為證（見原審卷第九四至一○○頁），復為上訴人所不
    爭執（見原審卷第一一四頁），自屬有理，應予准許。
  (二)傷病營養費用：
    被上訴人主張其因本件車禍修養共計九十日，每日三餐支出二百十元之傷療營養
    費費，共計支出傷病營養費用一萬八千九百元云云，惟遭上訴人所否認，被上訴
    人迄今未能就此部分金額為舉證，是自難認定被上訴人確有支出上開金額，況且
    被上訴人即使未因本件車禍受傷，其每日仍需食用三餐，則被上訴人所支出費用
    ，是否與本件車禍具有相當因果關係？並非無疑。是被上訴人此部分之主張，實
    屬無據，不應准許。
  (三)看護費用：
    被上訴人主張其因本件車禍支出看護費用五萬零四百元等語，業據其提出收據一
    紙為證（見原審卷第一○一頁），上訴人對於被上訴人支出前述看護費用等情並
    不爭執，惟抗辯被上訴人得請家人幫忙看護，無須另行支付費用請他人看護云云
    。惟查，被上訴人因前述車禍受有右下肢深部撕裂傷之傷害，已如前述，依被上
    訴人所受傷勢，堪認被上訴人確有僱請專業人員看護並協助照料生活之必要，則
    被上訴人所支出看護費用，即屬增加生活上之需要，要與被上訴人親友得否幫忙
    照料被上訴人無涉，是上訴人前揭所辯，要難採信，是被上訴人請求上訴人賠償
    看護費用五萬零四百元，應予准許。
  (四)回診交通費用：
    被上訴人主張其因前述車禍前往醫院就診，共計支出回診交通費一千八百五十元
    等情，業據其提出計程車車資證明等影本附卷為證（見原審卷第一○二至一○四
    頁），復為上訴人所不爭執（見原審卷第一一四頁），堪信為真，是被上訴人請
    求上訴人賠償回診交通費一千八百五十元，自應准許。
  (五)工作損失：
    被上訴人主張其因系爭車禍致工作所得減少十一萬元，上訴人應予賠償云云，惟
    遭上訴人否認，辯稱被上訴人因受傷無法工作時間應以半個月為合理，被上訴人
    工作損失並未高達十一萬元等語。經查，被上訴人雖提出財政部臺灣省北區國稅
    局八十八、八十九年度綜合所得稅各類所得資料清單等影本各一紙為證（見原審
    卷第一○五、一○六頁），而被上訴人因本件車禍導致右下肢深部撕裂傷，並接
    受手術治療等情，亦有前揭診斷證明書影本在卷可稽（見原審卷第十頁），參以
    被上訴人係從事舞臺燈光音響搭設之工作，復為兩造所不爭執，堪認系爭車禍確
    實足以導致被上訴人無法正常工作，惟被上訴人無法舉證證明其於長達一年期間
    均無法正常工作，自難認被上訴人無法工作期間長達一年。依前揭看護費用收據
    （見原審卷第一○一頁），被上訴人雇用專業人員看
    計被上訴人應修養待身體機能恢復之時間，本院認被上訴人因本件車禍無法工作
    之時間，應以二個月為合理。又依卷附之被上訴人八十八年度所得資料（見原審
    卷第一○五頁），被上訴人八十八年度所申報所得為四十九萬元，堪認被上訴人
    每月收入應至少有四萬元，是被上訴人得請求上訴人賠償其工作損失為八萬元（
    四萬元Ｘ二月），逾此數額，為無理由，不應准許。
  (六)機車修繕費用：
    上訴人主張其所有ＧＦＰ─九○五號機車因前揭車禍而受損害，致其支出修理費
    用二萬六千零五十元等情，業據被上訴人提出估價單影本為證（見原審卷第一○
    七頁），復為上訴人所不爭執，應堪採信。惟被上訴人自陳前揭修繕費用均屬零
    件費用等語（見原審卷第一一四頁），而前揭機車係於八十四年十月出廠，此有
    該機行車執照影本附卷可憑（見原審卷第八八頁），迄系爭車禍發生日即八十九
    年十一月二十八日止，該車體本身及附加零件已有折舊，應將折舊部分予以扣除
    。依行政院所頒固定資產耐用年數表及固定資產折舊率，機車之耐用年數為三年
    ，依定率遞減法每年折舊千分之三六五，又其最後一年之折舊額，加歷年折舊累
    計額，其總和不得超過該資產成本原額十分之九。是前揭機車零件更換部分之折
    舊總額應為二萬三千四百四十五元（26050 ×9/10=23445），扣除折舊額後，被
    上訴人所得請求之零件修理費最高僅為二千六百零五元（00000- 00000 =2605）
    ，是被上訴人因系爭車禍所得請求之機車修繕費用為二千六百零五元，逾此數額
    ，為無理由，不應准許。
  (七)柺杖費用：
    被上訴人主張其因系爭車禍導致腿傷無法正常行走，故須購買助行枴杖一支，花
    費五百元，並提出統一發票影本為證（見原審卷第一一○頁），惟遭上訴人所否
    認，辯稱通常枴杖一支僅須三百五十元等語。經查，前開統一發票並未載明購買
    明細，是尚難僅以該發票影本即認被上訴人為購買枴杖支出五百元，本院參酌被
    上訴人所受傷勢，認被上訴人確實有購買枴杖助行之必要，上訴人既坦承通常柺
    杖一支須三百五十元，從而被上訴人自得請求上訴人賠償購買柺杖費用三百五十
    元，逾此數額，為無理由，不應准許。
  (八)承上，被上訴人得請求上訴人賠償之財產上損害為十四萬七千一百五十六元（11
    951＋50400＋1850＋80000＋2605＋350=147156 ）。另被上訴人主張其所領得之
    強制汽車責任保險金，僅有開刀費用部分，並不包括在本件請求，而被上訴人於
    本件請求賠償項目金額內，並未將開刀費用列入，上訴人復未能舉證證明被上訴
    人就本件請求部分已領得強制汽車責任保險金，是上訴人抗辯被上訴人請求金額
    應扣除強制責任保險金云云，自不足採。
  (九)查被上訴人因系爭車禍受有右下肢深部撕裂傷之傷害，迄今又未獲上訴人賠償，
    其精神上受有極大痛苦，應堪認定，本院斟酌被上訴人係從事舞臺燈光音響搭設
    工作，而上訴人係從事攝影工作，並自行開設照相館（見本院八十九年度交易字
    第四七九號卷第三六頁），並考量兩造身分地位、經濟狀況、社會常情等一切情
    事，認被上訴人請求被上訴人給付五萬元之精神慰撫金，尚屬適當，應予准許。
  (十)綜上，被上訴人得請求上訴人賠償之金額為十九萬七千一百五十六元。又被上訴
    提起本件訴訟後，由本院台北簡易庭以八十九年度北交簡附民字第五四號分案審
    理，並經原審於八十九年十一月二十八日開庭審理，上訴人當庭請求駁回被上訴
    人之訴（見八十九年度北交簡附民字第五四號卷第十一頁），應可推認上訴人於
    該次期日前已收受被上訴人請求賠償之通知，是被上訴人另請求自八十九年十一
    月二十八日起至清償日止，按年息百分之五計算之遲延利息，亦屬有據。
五、綜上所述，本件被上訴人依據侵權行為法律關係，請求上訴人給付十九萬七千一
    百五十六元，及自八十九年十一月二十八日起至清償日止，按年息百分之五計算
    之利息，為有理由，應予准許；逾此範圍所為之請求，則乏所據，應予駁回。又
    依民事訴訟法第三百八十九條第一項第三款之規定，同法第四百二十七條訴訟適
    用簡易程序所為被告敗訴之判決，應依職權宣告假執行，是則原審判命上訴人如
    數給付，並依職權宣告假執行，於法並無違誤。上訴意旨指摘原判決不當，求予
    廢棄改判，為無理由，應予駁回其上訴。
六、本件事證已臻明確，兩造其餘攻擊防禦方法及舉證，核與判決結果無影響，爰不
    一一論述，附此敘明。
七、據上論結，本件上訴為無理由，依民事訴訟法第四百三十六條之一第三項、第四
    百四十九條第一項、第四百六十三條、第三百八十五條第一項前段及第七十八條
    ，判決如主文。
中　　　華　　　民　　　國　　九十三　　年　　　四　　　月　　    九　　日
                                      民事第二庭
                                          審判長法  官    丁蓓蓓
                                                法  官    黃雯惠
                                                法  官    李家慧
右正本係照原本作成
本判決不得上訴。
中　　　華　　　民　　　國　　九十三　　年　　　四　　　月　　 十二 　　日
                                                書記官 劉芳菊
